臺灣高等法院刑事裁定           
                                    109年度聲再字第149號
再審聲請人 
即受判決人  彭勝源


                    （現於法務部○○○○○○○○○○○執行中）
上列再審聲請人即受判決人因贓物案件，對於本院108年度上易
字第2536號，中華民國109年3月31日第二審確定判決（第一審案
號：臺灣桃園地方法院107年度易字第1012號，起訴案號：臺灣
桃園地方檢察署106 年度偵字第20664、30379號），聲請再審，
本院裁定如下：
    主  文
再審之聲請駁回。
    理  由
一、聲請再審意旨略以：㈠再審聲請人即受判決人彭勝源所有之
    門號0000000000號行動電話中臉書帳號內，儲存聲請人與古
    國華配偶王薏玟之對話內容，足以證明聲請人受騙購買贓車
    心有不平，向王薏玟索回新臺幣（下同）2萬元之購車款項
    。㈡聲請人若明知系爭車輛（即車牌號碼0000-00號福特廠牌
    紅色自用小客車）為贓車，於本件車禍發生時，理應棄車逃
    離，不可能留待現場配合警方調查。㈢古國華售車時縱曾提
    醒系爭車輛「一般臨檢可能會過，但不要被盤查」，然流當
    車或積欠銀行債款之車輛，同具有此等特殊性，其售價亦遠
    較一般市場行情為低，聲請人因此誤認系爭車輛為權利車，
    始予買受，實與常情無違，原確定判決據此認定聲請人於購
    車時即知悉系爭車輛為贓車，自嫌速斷。以上均為新事實、
    新證據，爰依法提起再審，並傳喚王薏玟到庭作證，及調查
    聲請人行動電話內臉書對話紀錄，以證聲請人清白。
二、按再審制度，係為發現確實之事實真相，以實現公平正義，
    而於案件判決確定之後，另設救濟之特別管道，重在糾正原
    確定判決所認定之事實錯誤，但因不能排除某些人可能出於
    惡意或其他目的，利用此方式延宕、纏訟，有害判決之安定
    性，故立有嚴格之條件限制。刑事訴訟法第420 條第1項第6
    款原規定：「因發現確實之新證據，足認受有罪判決之人應
    受無罪、免訴、免刑或輕於原判決所認罪名之判決者」，作
    為得聲請再審原因之一項類型，司法實務上認為該證據，必
    須兼具新穎性（又稱新規性或嶄新性）及明確性（又稱確實
    性）二種要件，始克相當。晚近修正將上揭第一句文字，改
    為「因發現新事實、新證據，單獨或與先前之證據綜合判斷
    」，並增定第3 項為：「第1項第6款之新事實或新證據，指
    判決確定前已存在或成立而未及調查斟酌，及判決確定後始
    存在或成立之事實、證據。」放寬其條件限制，承認「罪證
    有疑、利歸被告」原則，並非祇存在法院一般審判之中，而
    於判罪確定後之聲請再審，仍有適用，不再刻意要求受判決
    人（被告）與事證間關係之新穎性，而應著重於事證和法院
    間之關係，亦即祇要事證具有明確性，不管其出現係在判決
    確定之前或之後，亦無論係單獨（例如不在場證明、頂替證
    據、新鑑定報告或方法），或結合先前已經存在卷內之各項
    證據資料（我國現制採卷證併送主義，不同於日本，不生證
    據開示問題，理論上無檢察官故意隱匿有利被告證據之疑慮
    ），予以綜合判斷，若因此能產生合理之懷疑，而有足以推
    翻原確定判決所認事實之蓋然性，即已該當。申言之，各項
    新、舊證據綜合判斷結果，不以獲致原確定判決所認定之犯
    罪事實，應是不存在或較輕微之確實心證為必要，而僅以基
    於合理、正當之理由，懷疑原已確認之犯罪事實並不實在，
    可能影響判決之結果或本旨為已足。縱然如此，不必至鐵定
    翻案、毫無疑問之程度；但反面言之，倘無法產生合理懷疑
    ，不足以動搖原確定判決所認定之事實者，仍非法之所許。
三、經查：
　㈠聲請人因贓物案件，經臺灣桃園地方法院以107年度易字第10
    12號判處有期徒刑4月，聲請人不服提起上訴，本院原確定
    判決依憑聲請人之供述、證人蔡宗祐、古國華、王薏玟之證
    述、失車案件基本資料詳細畫面報表、車輛詳細資料報表、
    借名登記契約等相互勾稽，為綜合判斷，以108年度上易字
    第2536號判決駁回其上訴確定，有上開判決及本院被告前案
    紀錄表在卷足憑，並經本院調取該案卷宗核閱無誤。
　㈡聲請人於本院108年度上易字第2536號案件審理時，即以：聲
    請人確實不知系爭車輛為贓車，古國華雖有提醒要小心警察
    臨檢，不要被攔查，但聲請人當下僅直覺該車應該就是權利
    車；若聲請人明知系爭車輛為贓車，車禍當時自應棄車逃離
    ，斷無主動報警，並留待事故現場之理云云，執為抗辯。本
    院原確定判決就聲請人前開辯詞，業已詳予指駁，並臚列證
    據逐一敘明得心證之理由，此觀原確定判決理由欄貳、一、
    ㈡3.論述，認定聲請人向古國華購買系爭車輛之際，即已知
    悉該車售價低於行情，復經古國華表示該車無法過戶、無從
    提供車籍資料，並提醒聲請人駕駛系爭車輛必須避免遭警方
    臨檢、盤查，暗示系爭車輛涉及不法，以聲請人為具有一般
    智識程度及社會經驗之成年男子，倘非對於系爭車輛係屬他
    人財產犯罪所得之贓物有所預見，且縱系爭車輛確係贓物，
    考量其價格低於市場交易行情，而不違本意，仍以低價買受
    ，殊難想像聲請人何以未向古國華索取原車主身分、車輛行
    照等資料，對證明系爭車輛來源正當性之資訊或證明文件欠
    缺，毫不在意，即率爾以低價購入來路不明、廉價脫手之系
    爭車輛，足見聲請人向古國華購買系爭車輛之際，當係可預
    見系爭車輛為他人財產犯罪所得之贓物，仍不違其本意，基
    於故買贓物之不確定故意，購買系爭車輛。復於判決理由欄
    貳、一、㈢1.至2.部分，詳細說明一般車主以汽車貸款尚未
    清償完畢之自用小客車典當換取資金周轉，事後即便無力清
    償，致動產質權人將其車輛以流當車、權利車方式，出售其
    使用權予第三人，該動產質權人仍得提出原車主身分證件影
    本及行車執照、讓渡書、流當證明等相關文件，確保其車輛
    來源正當，暨合理說明該車無法過戶予買受人之原因，以資
    區辨非來路不明、無法辦理過戶之贓車，是流當車、權利車
    之買受人自當知悉應確認該車來源，檢視上述相關證明文件
    ，以確保使用車輛之權益，此為一般流當車、權利車交易之
    常態。聲請人於本案一審審理時既供稱曾有購買權利車之經
    驗，就此交易常情，當無不知之理。然聲請人向古國華購買
    系爭車輛時，非僅全然未曾要求古國華提出該車為流當車、
    權利車之讓渡書、流當證明等文件，就原車主身分亦毫不關
    心，更不曾要求古國華交付必要文件之車輛行車執照，就系
    爭車輛之來源不予聞問，與一般購買流當車、權利車之常情
    顯相徑庭，倘非古國華自始即非以流當車、權利車之名義出
    售系爭車輛，聲請人主觀上亦知悉系爭車輛並非流當車、權
    利車，而係預見為來路不明之贓車，殊難想像何以至此，足
    徵證人古國華所證其未曾向聲請人表示系爭車輛為流當車一
    節，堪信為真。聲請人所辯其向古國華購買系爭車輛時，古
    國華曾表示該車係流當車、權利車；古國華雖曾提及要小心
    警察臨檢，但當下其僅直覺該車為權利車云云，均屬卸責之
    詞，不足採信。至於聲請人於車禍當時未離開事故現場之原
    因不一，尚難憑此逕認聲請人於購買系爭車輛時即無故買贓
    物之不確定故意。原確定判決已就證人蔡宗祐、古國華、王
    薏玟之證述予以調查斟酌，並綜合卷附失車案件基本資料詳
    細畫面報表、車輛詳細資料報表、借名登記契約等，作為補
    強，認定聲請人故買贓物之事實，聲請意旨㈡、㈢部分猶執陳
    詞，就本院原確定判決已經審酌之事項，單憑己意否認犯罪
    ，而對於原確定判決採證、認事有無違背經驗法則、論理法
    則等再為爭執，難認合於刑事訴訟法第420條第1項第6款、
    第3項規定之「新事實」、「新證據」。
　㈢聲請意旨另以：聲請人所有之行動電話設置臉書帳號，儲存
    有聲請人與王薏玟之對話內容，足以證明聲請人確係不滿受
    騙購買贓車，始向王薏玟索回2萬元購車款項，此情並可傳
    喚王薏玟作證云云。然經本院依聲請人所陳向法務部○○○○○○
    ○○○○○調取聲請人之行動電話，經聲請人當庭操作無法登入
    其臉書帳戶，亦無法取得驗證碼重啟帳號（本院卷第47、48
    頁）。且依聲請人於本院訊問時自述其臉書對話內容為：「
    我跟王薏玟說我出車禍了，當初跟她購買車子的錢請她退款
    給我，她問我為什麼，我說買妳這台車我出事了，為什麼當
    初賣我車跟我說車子沒問題，現在為什麼我在警察局做筆錄
    ，她說車子的事情她要跟她老公說，她老公在關，她說她不
    知道」、「我從法院回來之後有再用私訊抱怨，我說他們都
    沒有跟我說這台車是贓車，我還說他們騙我，所以我請求退
    款」等語（本院卷第48頁）；準此，王薏玟於與聲請人臉書
    聯繫時確曾明白表示不知系爭車輛為贓車一事，將代為轉達
    古國華，且其接獲聲請人來訊確係肇因於聲請人駕駛古國華
    出售之系爭車輛發生車禍之故，即與證人王薏玟於偵查中證
    述：伊不知道系爭車輛是贓車，也不知道古國華賣車給聲請
    人時是怎麼說的，伊只是在古國華入監服刑後，因為聲請人
    說車子發生車禍了，還說要退款，伊才居中聯絡、代為受付
    金錢等情（臺灣桃園地方檢察署106年度偵字第20664號偵查
    卷宗第86至88頁），殊無二致。況聲請人於本院訊問時供稱
    ：伊是刻意將與王薏玟聯絡的對話內容儲存起來等語（本院
    卷第21頁），聲請人既係刻意保留與王薏玟之對話紀錄，於
    聯繫過程自當特別注意必須以不知系爭車輛為贓車之立場自
    居，並藉此索取賠償，其此部分所提證據方法，自難執以推
    翻原確定判決認定聲請人向古國華購買系爭車輛之際，可預
    見系爭車輛為贓車，仍不違本意，基於故買贓物之不確定故
    意，以低於市場行情之價格予以買受之事實。
四、綜上，本件原確定判決並無刑事訴訟法第420條第1項第6 款
    所定得為再審之情形。聲請人依上開規定聲請再審，為無理
    由，應予駁回。
據上論斷，應依刑事訴訟法第434條第1項，裁定如主文。 
中　　華　　民　　國　　109 　年　　6 　　月　　30　　日
                  刑事第三庭    審判長法　官  張惠立 
                                      法　官  劉兆菊
                                      法　官  廖怡貞
以上正本證明與原本無異。
如不服本裁定，應於收受送達後五日內向本院提出抗告狀。
                                      書記官  劉芷含
中　　華　　民　　國　　109 　年　　6 　　月　　30　　日